臺灣士林地方法院民事判決
110年度訴字第619號
原      告  乙○○  
被      告  甲○○  
            西北保全股份有限公司
法定代理人  丙○    
訴訟代理人  丁○○  
上列當事人間請求損害賠償事件，原告提起刑事附帶民事訴訟，
經本院刑事庭裁定移送前來（110 年度附民字第72 號），本院
於民國110 年10月18日言詞辯論終結，判決如下：
    主  文
被告應連帶給付原告新臺幣壹拾萬肆仟陸佰貳拾捌元，及自民國
一百一十年二月二十五日起至清償日止，按週年利率百分之五計
算之利息。
原告其餘之訴駁回。
訴訟費用由被告連帶負擔百分之四，餘由原告負擔。
本判決第一項得假執行，但被告如以新臺幣壹拾萬肆仟陸佰貳拾
捌元為原告預供擔保，得免為假執行。
原告其餘假執行之聲請駁回。
    事  實  及  理  由
壹、程序部分
    本件被告甲○○未於言詞辯論期日到場，核無民事訴訟法第38
    6 條各款所列情形，爰依原告之聲請，由其一造辯論而為判
    決。
貳、實體部分
一、原告主張：
　㈠原告於民國108 年7 月29日0 時許，騎乘機車返回新北市○○
    區○○路0 段00號「淡水情歌社區」（下稱系爭社區）時，受
    僱於被告西北保全股份有限公司（下稱被告西北保全公司）
    擔任系爭社區車道保全之被告甲○○，於關閉車道鐵捲門時，
    未依規定站於崗哨外，而於崗哨內視線受阻情形下直接關閉
    鐵捲門（下稱系爭鐵捲門），致原告不及反應，連人帶車撞
    擊系爭鐵捲門（下稱系爭事故），因此受有顏面下巴撕裂傷
    及左膝擦傷（下稱系爭傷害）。
　㈡原告因系爭傷害就醫治療，支付醫藥費用新臺幣（下同）24
    萬元；而原告原任職於齊家公寓大廈管理維護股份有限公司
    ，擔任社區副理，每月薪資4萬元，因系爭事故六個月無法
    工作，計受有薪資減少損害24萬元；另原告因系爭傷害造成
    相當之精神上痛苦，故請求被告給付精神慰撫金210萬元。
    為此依民法第184條第1項前段、第188條、第193條第1項、
    第195條第1項前段規定提起本訴等語，並聲明：⒈被告應連
    帶給付原告258萬元，及自起訴狀繕本送達翌日起至清償日
    止，按年利率百分之五計算之利息。⒉願供擔保請准宣告假
    執行。
二、被告西北保全公司則以：　　
　㈠本案被告西北保全公司於僱用被告甲○○擔任保全人員時，業
    依保全業法第10條規定報送主管機關審查其資格，並經主管
    機關桃園市政府警察局108年8月8日桃警刑字第1080054747
    號函復被告甲○○之資格符合相關規定。且被告甲○○於本院刑
    事程序中亦自陳公司有透過前任保全交接作業規則予伊，亦
    有告知站在崗哨裡面按開關，兩邊都要注意等語，足見被告
    西北保全公司於選任被告甲○○及監督其職務之執行，已盡相
    當之注意或縱加以相當之注意而仍不免發生損害，是原告依
    民法第188條第1項規定，請求被告西保全公司負僱用人連帶
    責任，為無理由。
　㈡退步言之，縱認原告之請求有理由，惟就原告請求賠償數額
    表示意見如下：
　⒈醫療費用：於馬偕紀念醫院支出之4,628元部分無意見，然醫
    美療程非必要費用，且無醫師診斷證明，是原告請求醫美費
    用，為無理由。
　⒉薪資損失：原告並未舉證其未能工作與系爭事故間有相當因
    果關係，亦無證據顯示其每月薪資為4萬元，故原告請求薪
    資損失24萬元，顯屬無據。
　⒊精神慰撫金210萬元對被告甲○○而言過高，應審酌兩造學經歷
    、工作經驗及身分地位酌定之。
　㈢查系爭事故發生前，系爭鐵捲門已下降約有4秒之時間，顯見
    原告於進入系爭社區停車場前，應有相當之時間反應，惟原
    告騎車過快直接撞上系爭鐵捲門，為系爭事故發生之主因，
    本見原告有「未注意車前狀況」之與有過失，應負較重過失
    比例責任等語資為抗辯。並聲明：⒈原告之訴及假執行之聲
    請均駁回。⒉如受不利判決，願供擔保請准宣告免為假執行
    。
三、被告甲○○未於言詞辯論期日到場，亦未提出書狀作何聲明或
    陳述。
四、本院之判斷：
　㈠原告主張於108 年7 月29日0 時許，騎乘機車返回系爭社區
    時，受僱於被告西北保全公司擔任系爭社區車道保全之被告
    甲○○，於崗哨內直接關閉系爭鐵捲門，致原告連人帶車撞擊
    系爭鐵捲門，因此受有系爭傷害等情，為被告西北保全公司
    所不爭執，並經本院調取109年度易字第755號刑事相關卷宗
    審核屬實，原告此部分主張應堪信為真實。惟就原告主張被
    告甲○○於關閉系爭鐵捲門時具有疏失一節，則為被告西北保
    全公司所否認，並以前詞置辯。
　㈡按因故意或過失，不法侵害他人之權利者，負損害賠償責任
    ；又不法侵害他人之身體或健康者，對於被害人因此喪失或
    減少勞動能力或增加生活上之需要時，應負損害賠償責任；
    不法侵害他人身體、健康、名譽、自由、信用、隱私、貞操
    或不法侵害其他人格法益而情節重大者，被害人雖非財產上
    之損害，亦得請求賠償相當之金額。民法第184 條第1 項前
    段、第193 條第1 項、第195 條第1 項前段分別定有明文。
    經查：
　⒈於刑事案件審理中經本院勘驗系爭事故現場之監視器錄影光
    碟，勘驗結果為：「於畫面時間【00：01：54】車道鐵捲門
    開始下降，並於鐵捲門下降過程中，於【00：01：55】鐵捲
    門外之道路上有告訴人（即原告）騎乘機車從圍牆旁之道路
    左轉向鐵捲門方向移動，並於【00：01：58】可見告訴人之
    頭部撞擊鐵捲門之下緣且有身體向後仰之動作，隨後即向左
    摔倒在地，另鐵捲門仍持續下降於【00：02：04】時完全關
    閉，及於【00：02：06】時甲○○即從警衛室（崗哨）走出到
    告訴人處將告訴人所騎乘之機車扶正。」有勘驗筆錄及監視
    器錄影畫面翻拍照片在卷可佐（本院卷第156、157頁、第16
    2至170頁）。足認被告甲○○於關閉鐵捲門之際，適有原告騎
    乘機車自車道外欲駛入系爭社區停車場，原告頭部撞擊正值
    降下之系爭鐵捲門後人車倒地，被告甲○○即從警衛室走出前
    往現場察看之情事。再佐以原告所提系爭事故發生時車道外
    監視器錄影畫面翻拍照片及現場照片（本院卷第126、132頁
    ），警衛崗哨窗口設於車道外，被告甲○○當時站於警衛室內
    面向窗口等情。以系爭鐵捲門自開啟至關閉，全程約10秒之
    時間，並非短暫，被告甲○○操作系爭鐵捲門時，自應注意車
    道左右之往來車輛，避免經過之車輛於系爭鐵捲門落下時發
    生碰撞。審酌系爭社區之車道供車輛通行進入停車場之際，
    如關閉車道出入口之系爭鐵捲門，此時經過之車輛將可能因
    為系爭鐵捲門下降遮斷行進路線而發生碰撞，此為一般人均
    可知悉之理。復考量被告甲○○於刑事案件中陳稱：「公司有
    將作業規則交接給我，是前任保全交接的，公司有跟我說站
    在崗哨裡面按開關就好，但是兩邊都要注意，案發時我站在
    崗哨內，可以看清楚左右方的路，只是右邊的路有一個轉彎
    ，比較看不清楚，轉彎距離鐵卷門大約20公尺」（見109年
    度易字第755號卷第30、31頁筆錄），足認被告甲○○受告知
    操作系爭鐵捲門時應注意往來車輛之事實，以被告甲○○於系
    爭事故時站於崗哨內，於部分視線遭阻擋之情形下，猶應注
    意有無來車通過，確認無車輛通過時，方能關閉系爭鐵捲門
    ，且依當時情況無不能注意之情事，竟疏未注意欲進入系爭
    社區停車場之原告，即關閉系爭鐵捲門，被告甲○○操作系爭
    鐵捲門之行為自有疏失。又被告甲○○因前開過失行為，致原
    告受有傷害，依上開法條規定，被告甲○○自應負侵權行為賠
    償責任。
　⒉按受僱人因執行職務，不法侵害他人之權利者，由僱用人與
    行為人連帶負損害賠償責任。民法第188 條第1 項前段定有
    明文。被告甲○○受僱被告西北保全公司擔任系爭社區保全人
    員，負責系爭鐵捲門之啟閉，於執行職務之際因過失致原告
    受有系爭傷害，被告西北保全公司依上開規定應與被告甲○○
    負連帶賠償責任。被告西北保全公司雖以被告甲○○於刑事案
    件審理中自陳透過前任保全交接作業規則，亦有告知站在崗
    哨裡面按開關，兩邊都要注意等語，抗辯已盡相當之注意或
    縱加以相當之注意而仍不免發生損害云云。但以系爭鐵捲門
    啟閉時間非短，被告甲○○亦自陳崗哨右邊的路有一個轉彎，
    比較看不清楚等語，足見於崗哨內操作時，對外視野受有限
    制，僅單純於崗哨內操作系爭鐵捲門時，恐有視線死角而無
    法立即反應以阻止經過之車輛，足認被告西北保全公司所為
    指示亦有疏漏，難謂其於監督被告甲○○執行職務已盡相當之
    注意，其主張依民法第188條第1項但書免除賠償責任，即難
    採取。
  ㈢原告請求損害賠償之金額，茲審酌如下：
  ⒈醫藥費部分：
  ⑴原告請求醫藥費部分，其中淡水馬偕醫院醫療費用4,628元，
    業據原告提出醫療費用收據為證（附民卷第11至19頁），且
    為被告西北保全公司所不爭執（見本院卷60頁筆錄），原告
    此部分請求應可准許。
　⑵原告另請求醫美費用24萬元，雖依淡水馬偕醫院診斷證明書
    醫師囑言記載：「其下巴疤痕無法完全消失，需使用矽膠凝
    膠並長期按摩照顧」（附民卷第7頁）。惟實際治療需花費
    費用數額為何，僅有原告製作之計算式（附民卷第37頁），
    並無醫療機構評估傷勢後出具之手術療程內容、方式、收費
    標準等資料可供參酌，是原告主張此部分費用數額不能證明
    ，應予駁回。
　⒉工作損失：
　　原告主張因系爭傷害以致無法工作6個月，期間受有薪資損
    失云云。但依淡水馬偕醫院110年9月1日馬院醫外字第11000
    05412號函覆：「病人陳君下巴所受之傷勢輕微，並不影響
    說話功能及工作」（本院卷第76頁）。是原告所受系爭傷害
    並不影響其工作之能力，原告此部分主張並無理由。
　⒊慰撫金：
    按慰撫金之多寡，應斟酌雙方之身分、地位、資力與加害之
    程度及其他各種情形核定相當之數額。其金額是否相當，自
    應依實際加害情形與被害人所受之痛苦及雙方之身分、地位
    、經濟狀況等關係決定之（最高法院85年度台上字第460號
    判決意旨參照）。原告自陳為高職學歷，現任職公寓大廈管
    理公司，每月薪資約4萬元，名下無不動產及投資（見本院
    卷第95頁筆錄）；被告甲○○為高中畢業，目前待業中（見本
    院卷第15頁109年度交易第755號判決書）；被告西北保全公
    司之資本額為4, 000萬元，並有原告、被告甲○○之稅務電子
    閘門財產所得調件明細表及被告西北保全公司之經濟部商工
    登記公示資料查詢服務（附民卷第49頁）在卷可佐。本院斟
    酌上情，就原告因系爭事故所受傷勢程度及遺有傷疤後遺症
    ，依其精神與肉體上之所受苦楚等一切情狀，認原告請求因
    系爭事故所受精神上之損害賠償以10萬元應屬相當，逾此部
    分之請求，則無理由。
　㈣按損害之發生或擴大，被害人與有過失者，法院得減輕賠償
    金額，或免除之，民法第217 條第1 項定有明文。查系爭事
    故發生當時原告騎乘機車左轉進入車道，依原告所提現場行
    進方向照片（本院卷第128頁），進入車道前之視線有遭圍
    牆一部阻擋，且依監視器錄影畫面拍照片所示，原告於【00
    ：01：56】騎乘機車左轉進入車道，此時系爭鐵捲門僅落下
    約1/4，於【00：01：57】原告騎乘機車至門口，系爭鐵捲
    門落下至一半，於【00：01：58】原告即撞上系爭鐵捲門。
    故原告騎車左轉進入車道時，僅約有2秒之反應時間，在此
    短暫時間下，原告有無足夠反應及煞停時間，尚非無疑。是
    被告西北保全公司抗辯原告未注意車前狀況，對於系爭事故
    之發生亦與有過失云云，尚不足採。又刑事附帶民事訴訟移
    送民事庭後，即為獨立民事訴訟，民事庭自得獨立調查事實
    ，不受刑事判決所認定事實之拘束，而本件原告未具有過失
    一節，業經說明如前，自難以刑事判決中認定原告與有過失
    ，即謂原告於本件民事訴訟事件中亦具有過失之責。
　㈤綜上，原告因系爭事故所受損害總計10萬4,628元（4268+100
    000）。按給付無確定期限者，債務人於債權人得請求給付
    時，經其催告而未為給付，自受催告時起，負遲延責任；其
    經債權人起訴而送達訴狀，或依督促程序送達支付命令，或
    為其他相類之行為者，與催告有同一之效力；遲延之債務，
    以支付金錢為標的者，債權人得請求依法定利率計算之遲延
    利息；應付利息之債務，其利率未經約定，亦無法律可據者
    ，週年利率為百分之5 。民法第229 條第2 項、第233 條第
    1 項本文及第203 條分別定有明文。原告請求被告給付一定
    之金額，係以支付金錢為標的，揆諸上開說明，原告請求被
    告給付自起訴狀繕本送達最後一位被告（見本院卷第93頁筆
    錄）即110年2月24日（附民卷第55頁送達證書）之翌日起，
    按週年利率百分之5 計算之遲延利息，即無不合。
五、綜上所述，原告基於侵權行為法律關係，請求被告連帶給付
    10萬4,628元，及自110年2月25日起至清償日止，按週年利
    率百分之五計算之利息，為有理由。
六、原告及被告西北保全公司均陳明願供擔保，請准宣告假執行
    及免為假執行。就原告勝訴部分，乃所命給付金額未逾50萬
    元之判決，依民事訴訟法第389條第1項第5款規定，應依職
    權宣告假執行，原告請求供擔保宣告假執行，核無必要，本
    院並定被告以相當金額供擔保後，得免為假執行；至原告敗
    訴部分，其假執行之聲請因失所附麗，應併予駁回之。　　
七、本件事證已臻明確，兩造其餘之攻擊或防禦方法及未經援用
    之證據，經本院斟酌後，認為均不足以影響本判決之結果，
    自無一一詳予論駁之必要，併此敘明。
八、據上論結，原告之訴為一部有理由、一部無理由，依民事訴
    訟法第385條第1項前段、第79條、第85條第2項、第390條第
    2項、第392條第2項，判決如主文。
中　　華　　民　　國　　110 　年　　11　　月　　8 　　日
                   民事第二庭
                       法  官  辜  漢  忠  
以上正本係照原本作成。
如對本判決上訴，應於判決送達後20日內向本院提出上訴狀，若
委任律師提起上訴者，應一併繳納上訴審裁判費，否則本院得不
命補正逕行駁回上訴。
中　　華　　民　　國　　110 　年　　11　　月　　8 　　日
                       書記官  潘  盈  筠